【裁判字號】    95,訴,1552
【裁判日期】    951220
【裁判案由】    偽造文書
【裁判全文】
臺灣彰化地方法院刑事判決              95年度訴字第1552號
公  訴  人  臺灣彰化地方法院檢察署檢察官
被      告  乙○○
選任辯護人  王素珍律師
上列被告因偽造文書案件，經檢察官提起公訴（95年度偵字第51
80號），本院判決如下：
    主  文
乙○○無罪。
    理  由
一、公訴意旨略以：被告乙○○係位於彰化縣大村鄉○○路112
    之22號旁之鐵皮屋「影印城」（大葉店）之負責人，因影印
    城未向主管機關申請使用免用統一發票收據，為應付來店消
    費之不特定客人索取發票或收據之要求，竟未得丙○○之同
    意或授權，於不詳時間，在不詳處所，先偽造丙○○所經營
    之「南郭影印城」之免用統一發票章1枚及丙○○之私章1枚
    ，再基於概括犯意，自民國（下同）92年起，在空白之免用
    統一發票收據上，先蓋用上開偽造之「南郭影印城」之店章
    及丙○○之私章印文，再由其本人或交由店內員工林玉（
    業經判刑確定）、前來幫忙之林玉之女丁○○，依其指示
    ，於客人來店影印索取發票或收據時，在上開已蓋用「南郭
    影印城」店章及丙○○私章印文之空白免用統一發票收據上
    ，填載客人影印之品名、數量、金額等內容，連續偽造南郭
    影印城名義之免用統一發票收據，並將所偽造之南郭影印城
    名義之免用統一發票收據交付予不特定人而行使之，足以生
    損害於丙○○及稅務機關對課稅管理之正確性。嗣因丙○○
    於93年5、6月接獲顧客詢問電話，察覺有異，始於93年7月9
    日、7月13日，委託朋友前往上址影印，由林玉當場開立
    偽造之南郭影印城名義之免用統一發票收據，經報警處理，
    為警當場查獲，並扣得已蓋用「南郭影印城」店章及丙○○
    私章印文之空白統一發票收據1本共41張，帳冊1本。因認被
    告乙○○涉有犯刑法第216條、第210條之行使偽造私文書罪
    嫌。
二、按犯罪事實應依證據認定之，無證據不得推定其犯罪事實，
    又不能證明被告犯罪者，應諭知無罪之判決，刑事訴訟法第
    154條及同法第301條第1項分別定有明文。訊據被告乙○○
    固不否認曾於92年間在該址經營大葉店影印城及僱用證人林
    玉為店員之事實，惟堅決否認有本件之偽造文書犯行，辯
    稱：伊經營至93年3、4月間即經該大葉店結束營業，將全部
    機器設備遷往隔壁其兄另開立之影印店，並未將該店頂讓予
    甲○○，而係直接結束營業，伊當時即將所有機器設備及物
    品搬走，未留下任何物品，且伊搬走時亦不知林玉日後會
    在同一地點經營影印城，豈有可能留下任何東西予林玉，
    又伊在經營大葉店期間亦未曾將蓋有南郭影印城店章及丙○○私意印文之免用統一發票收據交予甲○○或丁○○，因伊
    自己另所經營之師大影印店即有合法免用統一發票收據，故
    大葉店本即有師大店之免用統一發票收據可為使用，又何需
    盜用丙○○之大葉店收據；再伊若有自92年間即使用丙○○
    之南郭店收據，何以長達一年期間丙○○均未發現，而林玉
    使用未久即為丙○○發現，林玉所證顯與情理不合等語
    。
三、公訴人認被告乙○○涉有上揭偽造文書罪嫌，係以證人林玉
    、丁○○之供證、扣案免用統一發票收據乙本及證人林玉
    提出印有南郭店、大葉店、師大店之名片乙紙為主要論據
    。查本件扣案之免用統一發票收據一本係於證人林玉於上
    址經營影印店期間為告訴人丙○○報警於93年8月11日在該
    店內所查扣、該收據上所蓋用之南郭影印城店章及負責人丙○○私章係屬偽造之事實，為證人林玉及告訴人丙○○供
    證一致，並有免用統一發票收據一本扣案及南郭影印城店章
    及負責人丙○○私章印文在卷（參1257號他字卷第16頁）可
    憑，此部分事實首堪認定，是本件應審究者厥為證人林玉
    、丁○○所證被告乙○○於92年間即曾交付蓋有南郭影印城
    及丙○○印文之免用統一發票收據交予使用、及本件扣案蓋
    有偽造印文之免用統一發票收據是否為被告乙○○所交付乙
    節。經查：
(一)本件緣於告訴人丙○○於93年5、6月接獲顧客詢問電話，察
    覺有異，始於93年7月9日、7月13日，委託朋友前往證人林
    玉所經營之影印店影印後，由證人林玉當場開立並交付
    偽造之南郭影印城名義之免用統一發票收據，告訴人丙○○
    即報警處理，經警於93年8月11日前往查獲，並扣得已蓋用
    「南郭影印城」店章及丙○○私章印文之空白統一發票收據
    1 本共41張及帳冊1本乙情，業據告訴人丙○○指訴綦詳，
    並有證人林玉於93年7月9日及7月13日所開立之免用統一
    發票收據2紙影本（1257他字卷第8頁）在卷足查，而證人林
    玉因本案之行使偽造文書犯行亦經本院刑事判決認定並判
    處有期徒刑伍月確定，有本院93年度訴字第1738號刑事卷宗
    及判決可參，核諸本件告訴人丙○○接獲客戶反應、派人前
    往所取得之收據、及報警前往查扣本案蓋有偽造印文收據之
    期間及地點，均係於證人林玉在該址經營影印店之期間內
    ，並無任何證據可資認定係於被告乙○○經營期間內所為，
    苟證人林玉、丁○○所證被告乙○○前於92年間即曾將蓋
    有南郭影印城店章及丙○○印文之免用統一發票交付使用乙
    情屬實，則何以長達1年餘期間，告訴人丙○○均未曾接獲
    任何客戶反應或發覺，乃俟證人林玉開業使用未久，告訴
    人丙○○即接獲反應並查覺？證人林玉及其女丁○○此部
    分所證，已難採信。
(二)又被告乙○○前曾於該址經營大葉影印城，該大葉店雖未申
    向主管機關申請營業登記，然其同時並經營有師大影印店，
    該師大影印店業則已向主管機關申請營業登記而得合法使用
    免用統一發票收據，為被告乙○○及證人林玉、丁○○供
    陳一致，並有被告乙○○所呈之財政部台灣中區國稅局彰化
    縣分局營業稅繳款書及中區國稅彰縣三字第0950038514號函
    在卷可憑（第5180號偵卷第16頁及本院卷），且證人林玉
    、丁○○亦供證該大葉店之前均係開立師大影印城之收據予
    客人等語（參本院審理筆錄），是本案之大葉及師大店既均
    為被告乙○○所經營，其中之師大店並已得合法申用免用統
    一發票，且該大葉店常年既均使用師大店之免用統一發票收
    據，則被告乙○○所辯其無使用南郭店免用統一發票章必要
    乙情，應與常情相符，堪予採信。
(三)公訴人雖舉證人林玉所提出同時印有大葉店、師大店及南
    郭店3家影印店之名片乙紙為證，然查該名片上之大葉店、
    師大店均係被告乙○○所經營、南郭店則係被告妹婿即告訴
    人丙○○所經營，該名片同時列印3家影印店係屬廣告行銷
    手法，且為告訴人丙○○所知悉，業據告訴人丙○○供述在
    卷（參本院審理筆錄），則被告乙○○縱使將交予客戶之名
    片同時印有三家影印店名稱，亦非得遽為認定被告乙○○即
    有使用南郭店免用統一發票收據之事實，該名片尚不足執為
    認定被告乙○○本件偽造文書之論據。
(四)再本案於證人林玉經營之影印店內查扣之免用一發票收據
    乙本，雖據證人林玉及丁○○供證係被告乙○○遷離時所
    留下云云，然此為被告乙○○一再堅決否認，且被告乙○○
    前所經營之大葉店於93年3、4月間係直接結束營業、將店內
    所有機器設備搬遷一空，並未留下機器設備乙情，迭據被告
    乙○○供述明確，證人林玉及丁○○亦供證被告乙○○當
    時將物品機器遷移時，並未留下任何機器設備等語在卷，則
    被告乙○○當時並不知證人林玉日後將在原址再行經營影
    印店，且未留下機器設備予證人林玉，則又豈會單獨留下
    本案之免用統一發票收據供為使用？殊屬費解。而證人甲○○及丁○○對於扣案之免用統一發票收據雖均證稱係在被告
    乙○○置於留棄現場之桌子抽屜內，然就此情節，證人林玉
    證述：「（為何乙○○將影印城大葉店起來的時候，沒有
    收回丙○○的免用統一發票收據？）因為沒有將辦公桌收回
    。（乙○○是否知道你在使用丙○○的免用統一發票收據？
    ）我沒有告訴乙○○，他應該不知道」等語（參本院審判筆
    錄第7頁），證人丁○○則供證：（乙○○結束營業，為何
    沒有將扣案的免用統一票收據拿走？）因為扣案的免用統一
    發票收據是放在沒有搬走的鐵製桌子裡面。（乙○○有無同
    意要給你們扣案的免用統一發票收據？）因有些同學是記帳
    的，有時候是每學期結帳一次，所以我們使用。但是乙○○
    沒有同意我們使用查扣的免用統一發票收據，但是我有告訴
    乙○○要留給要結帳的同學，．．．。（乙○○不是已經結
    束營業為何還有人沒有結帳？）店內還有客人的影印的資料
    ，所以我有告訴乙○○要留下免用統一發票收據讓我們開給
    人家，乙○○當時好像還有一點，說這些拿去用」等語（參
    本院審判筆錄第16、17頁），上揭證人林玉供證扣案收據
    係被告乙○○棄置桌子抽屜內而不知情、證人丁○○則供證
    乙○○知情而留供使用，二人所證差異甚大，誠難採信；且
    被告乙○○在結束營業後係將機器設備遷往隔壁其兄另新開
    立之影印店，苟確尚有客戶未取件情形，被告直接交待隔壁
    影印店之其兄處理即可，又何必在結束營業之店內留下空白
    收據交予已無僱傭關係之林玉使用，而證人林玉當時既
    已非受僱於被告乙○○，其又何需留於該店繼續為被告乙○○幫忙處理客人未取件工作？俱徵證人林玉、丁○○上揭
    所證有違常理，均非可採。
(五)綜上，本件證人林玉、丁○○所證被告乙○○於92年間即
    曾交付蓋有南郭影印城及丙○○印文之免用統一發票收據交
    予使用、及本件扣案蓋有偽造印文之免用統一發票係被告乙○○所交付等情，並非可採；而扣案之免用統一發票收據一
    本及名片影本一張亦不足認定被告乙○○為偽造文書犯行，
    被告乙○○上揭所辯諸詞，應可採信，此外復查無其他積極
    證據足資證明被告乙○○有何上開偽造文書犯行，揆諸首開
    說明，被告乙○○犯罪不能證明，自應為無罪之諭知。
據上論斷，應依刑事訴訟法第301條第1項判決如主文。
本案經檢察官鮑慧忠到庭執行職務。
中    華    民    國    95    年    12    月    20    日
                  刑事第一庭    審判長法  官  林欽章
                                      法  官  葉明松
                                      法  官  姚銘鴻
以上正本證明與原本無異。
如不服本判決，應於判決送達後十日內向本院提出上訴狀 (須附
繕本 )。
告訴人或被害人對於判決如有不服具備理由請求檢察官上訴者，
其上訴期間之計算係以檢察官收受判決正本之日期為準。
中    華    民    國    95    年    12    月    20    日
                                      書記官  陳錫威


司法院資訊處製作；財團法人民間司法改革基金會備份。
